臺灣桃園地方法院民事判決　　　　　　　94年度重訴字第87號
原　　　告　光越貿易有限公司
　　　　　　　　　　　　號
法定代理人　丁○○
訴訟代理人　陳河泉律師
被　　　告　庚新紙業股份有限公司
法定代理人　己○○
訴訟代理人　鄭懷君律師
　　　　　　周奇杉律師
　　　　　　文　聞律師
上列當事人間請求給付貨款事件，於民國94年11月24日言詞辯論
終結，本院判決如下：
    主  文
被告應給付原告新台幣壹仟壹佰伍拾萬玖仟肆佰肆拾貳元，及
自民國九十四年一月十一日起至清償日止，按週年利率百分之五
計算之利息。
訴訟費用由被告負擔。
本判決於原告以新台幣佰捌拾肆萬柒仟元供擔保後，得假執行
；被告如以新台幣壹仟壹佰伍拾萬玖仟肆佰肆拾貳元或同額之
上海商業銀行所發行之可轉讓定期存單為原告預供擔保後，得免
為假執行。
    事實及理由
一、本件原告起訴主張：緣因被告不具開立信用狀交易之資格，
    兩造乃約定，自民國90年11月間起，由被告以原告名義出具
    感熱紙規格、尺寸後，向日本廠商訂購感熱紙原料，再由原
    告開立信用狀支付日本廠商貨款，嗣貨品運抵來台時，由原
    告領貨出關，並以該次開狀金額103%轉賣予被告，即原告從
    中可賺取貨品價差3%之利潤（或佣金）。詎自91年下半年度
    起，被告即開始出現付款不正常情況，被告簽發之支票亦告
    跳票，嗣於92年10月16日、同年月18日、同年11月21日經原
    告公司之法定代理人丁○○與被告公司實際負責人即總經理
    戊○○及被告公司另2 名股東丙○○、庚○○數次核對帳目
    ，並書立對帳單就有關感熱紙原料價格、3%之佣金、營業稅
    、貨物關稅、代墊員工薪資等費用找補後，進而確認被告於
    91年間及92年1 至6 月間，共計積欠原告帳款新台幣（下同
    ）11,539,442元，惟被告迄今均未履行給付，爰依買賣關係
    及系爭對帳之約定，提起本件訴訟，並聲明：除供擔保之金
    額外，如主文所示。
二、被告則以：戊○○自始均非被告公司之法定代理人，僅於90
    年8 月間起至92年6 月間止，曾擔任被告公司經理之職位，
    現已離職，原告公司負責人丁○○及其子丙○○為介入被告
    公司之經營權，即與戊○○以相互合作模式達成協議，由原
    告先開立信用狀自日本進口感熱紙原料後，再以被告公司名
    義在國內銷售，原告除可自開立信用狀部分取得報酬外，更
    可自被告公司銷售利潤中分受股東權益，嗣被告公司經營出
    現虧損，致股東何夢彰、洪翊家相繼退股，戊○○、庚○○
    、丙○○等乃以個人名義與丁○○簽具系爭對帳單，惟此僅
    係渠等為確認被告公司各股東間就設立時所出資之金額、股
    東退股時應退回之金額及經營虧損之金額分擔等問題，經多
    次會算找補而來，系爭對帳單未見被告或其法定代理人己○○具名，且係戊○○遭脅迫而書立，兩造間並無原告所主張
    之買賣關係存在，戊○○亦非代表被告公司與原告對帳等語
    ，資為抗辯，並聲明：（一）駁回原告之訴。（二）如受不
    利判決，願提供現金或等值之上海商業銀行可轉讓定期存單
    為擔保，請准宣告免為假執行。
三、原告主張其於91年、92年間以開立信用狀之方式向日本廠商
    購買感熱紙，待感熱紙送至台灣後，由原告領取再交由被告
    ，原告並開立統一發交票交予被告，被告則以其公司名義在
    國內銷售，原告就開立信用狀可獲取開狀金額3%之利益等情
    ，為被告所不爭執，復有原告提出日本廠商出具之出貨單、
    統一發票為證，復為被告所不爭執，應堪信為真正。
四、原告復主張戊○○曾代表被告與原告對帳，就有關感熱紙原
    料價格、轉賣3%之差價（或稱佣金）、營業稅、貨物關稅、
    代墊員工薪資等費用與被告已付款項找補後，確認被告積欠
    原告之帳款數額並簽立系爭對帳單，被告則以前揭情詞置辯
    ，茲本件之爭點為兩造間是否有系爭買賣關係存在？系爭對
    帳單是否為戊○○代表被告與原告對帳而書立？前開對帳結
    果，被告是否確認就91年間及92年1 至6 月間積欠原告帳
    款11,539,442 元？
（一）經查，被告公司係自90年8 月2 日由戊○○籌設成立迄今
      ，設立時原出資者為戊○○、甲○○、庚○○，戊○○、
      甲○○各以戊○○之妻妹蕭淑貞、甲○○之弟何夢彰名義
      登記為股東，嗣洪翊家投資加入被告公司，原告公司之負
      責人丁○○（原名陳瑞旺）亦以其子丙○○名義於91年間
      投資加入被告公司，戊○○因前經營庚良企業有限公司不
      善倒閉，故自被告公司自設立時起，戊○○非登記為被告
      公司負責人，惟被告公司實際上均由戊○○負責經營等情
      ，已據證人乙○○證稱：「戊○○在彰化成立庚良公司，
      與他做生意七、八年，但後來被他倒帳；後來又成立庚新
      公司，機器是由庚良公司搬過去的，庚新公司是庚○○先
      跟我接觸的，因為接觸很久了，所以我又支持他，但是後
      來又被他倒帳。」「（如何知道庚新是戊○○在負責的？
      ）因為被告公司向我買紙管，付款時都是要找戊○○拿。
      」等語（見94年7 月28日言詞辯論筆錄）；被告公司股東
      兼職員即證人甲○○亦證稱：「他（指戊○○）是公司的
      總經理，公司接單、下單、付款都是由他決定，公司大小
      章、公司支票是我和會計小姐分開保管，每天都會給戊○○看帳」等語（見94年11月24日言詞辯論筆錄），復有原
      告提出被告不爭執為真正之股份確認書，其上戊○○亦以
      被告公司代表人名義出具股份確認書予股東丙○○，則原
      告主張戊○○係被告公司總經理兼實際經營者乙節，應堪
      採信。
（二）被告固抗辯被告公司受原告之法定代理人丁○○及其子丙○○介入被告公司經營，並提出丙○○曾自91年8 月29日
      起至同年9 月18日登記為被告公司負責人之變更登記表為
      證，惟公司變更登記表上之記載僅能證明丙○○曾短暫受
      登記為被告公司名義負責人，並不足證明丙○○或其父丁○○實際經營被告公司，況被告公司自始即由戊○○而非
      由登記負責人實際經營，已據證人甲○○證述在前，證人
      甲○○更證稱：丙○○在公司負責拜訪客戶及送貨，並非
      負責公司營運，股東曾協議要給丙○○當登記負責人，但
      他不要，後來又登記回來等語（見前開言詞辯論筆錄），
      又戊○○曾以被告公司名義出具之切結書予丙○○，載明
      被告公司所簽發之支票與丙○○無關，有原告提出切結書
      為證，被告對該切結書係由戊○○書立乙節並不爭執，僅
      抗辯：戊○○係遭脅迫書立切結書云云，惟被告就此並未
      舉證以實其說，並無足採，是被告所辯丙○○及其丁○○
      介入被告公司經營乙節，顯與事實不符。
（三）原告主張被告因不符開立信用狀資格，為向日本廠商購買
      感熱紙，乃與原告約定由被告以原告名義向日本廠商下訂
      單購買感熱紙，日本廠商將訂單寄予原告後，原告開立信
      用狀予日本廠商付款，再由原告將所購買之感熱紙以購入
      價格103%出賣予被告，由被告以其公司名義在國內銷售等
      情，已據原告提出日本廠商出貨單、統一發票、協議書為
      證，稽之該協議書記載：「庚新紙業股份有限公司92年1
      至6 月向光越貿易有限公司購買日本傳真紙須支付3%佣金
      ，以實際銷售原紙金額計算」，被告對該協議書經戊○○
      親自簽名乙節並不否認，僅抗辯戊○○係遭脅迫簽名云云
      ，惟被告就此並未舉證證明之，且證人甲○○證稱：「當
      時股東之間有協議由原告公司開立信用狀幫被告買料，再
      向被告請款」「股東都同意請原告代開信用狀，給原告開
      狀金額3%的利潤」「訂單是我們以原告的名義向日本廠商
      下單，日本廠商把出貨單傳真給我們，也會把正本寄給原
      告公司去開狀」「形式上是轉賣，因為我們沒有辦法自己
      進口，所以我們公司做帳是跟原告公司買料，原告要開統
      一發票給我們，買料的價格就是加上3%的金額」等語（見
      前開言詞辯論筆錄），核與原告前開主張相符，是被告確
      因無法開立信用狀向國外廠商購買感熱紙，復為處理帳務
      及稅務問題，而與原告約定原告先以被告所需感熱紙規格
      、尺寸，開立信用狀向日本廠商購入感熱紙，再以開狀金
      額3%之差價轉售被告，原告既已約交付感熱紙予被告，則
      原告主張被告應給付原告轉賣感熱紙之貨款（即開狀金額
      加計3%），自屬有據。被告固抗辯兩造間無買賣契約關係
      云云，惟查，被告對於原告開立信用狀購買之感熱紙係轉
      交由其銷售，且銷售利益歸於被告乙節並不爭執，又兩造
      間為解決稅務及帳務問題，事先曾約定先由原告開立信用
      狀購買感熱紙，再以加上價差3%之方式轉賣被告乙節，已
      據證人甲○○證述在前，兩造間所以約定由原告將開立信
      用狀購買感熱紙再轉賣被告，固係為解決帳務及稅務問題
      而與一般買賣情形有異，惟兩造間既已就買賣標的係原告
      開立信用狀購得之感熱紙、買賣價金為開狀金額加3%等買
      賣契約必要之點達成合意，則兩造間自已就原告開立信用
      狀向日本廠商購得之感熱紙另成立買賣契約，是不論兩造
      締結系爭買賣契約之最初動機為何，均不妨礙兩造間買賣
      契約之成立。
（四）原告復主張戊○○曾於92年10月16日、同年11月21日代表
      被告與原告對帳，確認被告積欠原告之開狀金額及其他代
      墊款91年總計帳款為7,211,851 元、92年1 至6 月總計帳
      款為4,327,591 元，已據原告提出對帳單2 紙（見原證四
      第1 及第5 頁）為證，被告對於該對帳單上戊○○簽名之
      真正並不爭執，惟抗辯：92年11月21日對帳單之內容係戊○○遭丁○○、丙○○父子脅迫書立內容，且2 紙對帳單
      之內容均係被告公司股東間之就負擔公司盈虧之找補會算
      ，並非兩造間對帳欠款云云。惟查，稽之原告提出92年10
      月16日之對帳單上記載之內容係關於開狀金額、結匯金額
      、手續費、佣金之應付款與已付票據、現金之會算結果，
      且關於應付款中各次開狀金額之訂單編號復與原告據以開
      立信用狀之前開日本廠商出具之感熱紙送貨單編號相同，
      足見前開應付款之計算係依原告轉售被告之感熱紙之訂單
      而來，與被告公司股東間負擔盈虧找補會算，毫無相關。
      又被告對於戊○○受脅迫書立92年11月21日之對帳單內容
      並未舉證證明，而觀之該對帳單內容係關於紙錢、佣金、
      關稅、營業稅之應付款及退票金額之會算結果，戊○○更
      於對帳單書下方書寫有「92年1-6 月帳款」字樣，顯然該
      對帳單之記載內容係關於兩造間92年1 至6 月感熱紙等帳
      款之會算結果，且該次會算中所記載之8 月31日退票476,
      910 元、9 月30日退票36,280元、1,569,776 元、10月31
      日退票278,032 元，均屬被告簽發之支票退票款，有原告
      提出支票及退票理由單各4 紙為證，顯然會算內容係關係
      兩造間感熱紙等帳款問題。再者，被告公司自91年8 月間
      股東甲○○退股，92年2 月間股東洪翊家退股後，僅剩之
      實際股東有戊○○、丙○○、庚○○3 人，有被告提出股
      東協議書2 份為證，而戊○○、丙○○、庚○○3 人復均
      參與前開2 次對帳經過，有原告提出另2 紙被告不爭執真
      正之渠三人於對帳單上之簽名可佐，苟前開對帳單如被告
      所辯係被告公司股東間分擔盈虧找補會算結果，則何以渠
      3 人於對帳單上就如何分擔盈虧及找補情形，未有隻字片
      語之記載，反而有前述結算兩造公司應付款及退票款之記
      載，顯然對帳單上渠3 人之簽名係出於渠等為被告公司尚
      未退股之股東，故就被告公司與原告之對帳結果加以簽名
      確認，實與被告所辯股東間分擔盈虧找補會算結果無涉。
（五）查戊○○於92年10月16日、同年11月21日曾代表被告與原
      告就91年及92年1 月至6 月帳款進行會算，會算結果之92
      年10月16日對帳單並經被告公司當時另2 名股東庚○○、
      丙○○簽名確認乙節如前述，而稽之兩造於92年10月16日
      書立之對帳單上，戊○○曾當場親自記載「91年度結算金
      額0000000 」，另紙92年11月21日對帳單則有戊○○記載
      之「92年1-6 月帳款合計新台幣4,327,591 肆佰拾貳萬
      柒仟伍佰玖拾壹元，金額有差異可再核對」，為被告所不
      爭執，是原告主張兩造於對帳後確認被告積欠91年度帳款
      為7,211,851 元、92年1 月至6 月帳款為4,327,591 元，
      應屬實在。
五、綜上所述，原告主張被告積欠購買感熱紙之貨款及其他代墊
    款，且兩造業經對帳確認後，原告應給付被告91年帳款為7,
    211, 851元，92年1 至6 月帳款為4,327,591 元，應堪採信
    。從而，原告依買賣關係及兩造對帳時之約定，請求被告給
    付原告11,539,442元及自起訴狀繕本送達之翌日即94年1 月
    11日起至清償日止，按週年利率5%計算之利息，為有理由，
    應予准許。
六、兩造陳明願供擔保，聲請宣告假執行暨免為假執行，核無不
    合，爰分別酌定相當擔保金額准許之。
七、本件判決之基礎已臻明確，兩造其餘之攻擊防禦方法及舉證
    ，核與判決無影響，毋庸一一論述，併此敘明。
八、據上論結，本件原告之訴為有理由，依民事訴訟法第78條、
    第390 條第2 項、第392 條第2 項，判決如主文。
中　　華　　民　　國　　94　　年　　12　　月　　8 　　日
                  民事第一庭    法　官　賴惠慈
以上正本係照原本作成
如對本判決上訴，須於判決送達後20日內向本院提出上訴狀
中　　華　　民　　國　　94　　年　　12　　月　　8 　　日
                                書記官　黃泰能
